臺灣臺北地方法院刑事判決　　　　　　100年度簡上字第129號
公　訴　人　臺灣臺北地方法院檢察署檢察官
上　訴　人
即　被　告　林秋明
上列上訴人即被告因賭博案件，不服本院民國100 年3 月31日所
為100 年度簡字第683 號第一審簡易判決（聲請簡易判決處刑案
號：100 年度偵字第844 號），提起上訴，本院合議庭判決如下
：
    主  文
上訴駁回。
    事  實
一、林秋明前因賭博案件，經本院於民國98年4 月20日以98年度
    簡字第560 號判決判處有期徒刑2 月，如易科罰金，以新臺
    幣（下同）1,000 元折算1 日，業於98年5 月26日易科罰金
    執行完畢。詎林秋明仍不知悔改，利用其擔任址設臺北市萬
    華區○○○路○ 段245 號1 樓石敢當廟之廟公兼委員之機會
    ，明知未依「電子遊戲場業管理條例」規定領有電子遊戲場
    業營業級別證者，不得經營電子遊戲場業，竟與不詳真實姓
    名、年籍、綽號「正揚」之成年男子，共同基於經營電子遊
    戲場業及在公眾得出入之場所賭博財物之犯意聯絡，未經向
    主管機關申請核發經營電子遊戲場業營業級別證，自99年11
    月中旬某日起，由「正揚」提供電子遊戲機「小瑪莉」之電
    動賭博機具1 臺（含IC板1 塊），擺設在其所掌理之公眾得
    進出之上開廟內，共同與不特定之賭客賭博財物，其賭法為
    ：參與賭博之人每次以10元硬幣1 枚投入機具內，以1 ：1
    比例開分，押1 次10元，押中可依所得分數可退幣現金，而
    與該電動賭博機具對賭，如未押中，投入之錢幣則留在電動
    賭博機具內，上開機臺內贏得之賭資則由「正揚」負責取出
    ，嗣「正揚」並將部分金額交與林秋明，以此不確定之或然
    率，決定財物之得失。嗣於99年12月23日上午10時30分許，
    賭客邵和貴（由臺灣臺北地方法院檢察署檢察官另為職權不
    起訴處分）在該處利用上開電動賭博機具賭博時，為警當場
    查獲，並扣得前開電子遊戲機具1 臺（含IC板1 片）及機具
    內賭資現金6,950 元。
二、案經臺北市政府警察局文山第二分局報告臺灣臺北地方法院
    檢察署檢察官聲請簡易判決處刑。
    理  由
壹、證據能力部分：
    按被告以外之人於審判外之言詞或書面陳述，除法律有規定
    者外，不得作為證據，刑事訴訟法第159 條第1 項定有明文
    。但被告以外之人於審判外之陳述，雖不符前4 條之規定，
    而經當事人於審判程序同意做為證據，法院審酌該言詞陳述
    或書面陳述作成時之情況，認為適當者，亦得為證據。當事
    人、代理人或辯護人於法院調查證據時，知有刑事訴訟法第
    159 條第1 項不得為證據之情形，而未於言詞辯論終結前聲
    明異議者，視為有前項之同意，同法第159 條之5 亦規定甚
    明。經查，本院認定犯罪事實所憑之證據中，部分係屬傳聞
    證據，惟檢察官及被告林秋明均未於本院言詞辯論終結前聲
    明異議，本院審酌該等言詞或書面陳述作成之情況，並無非
    出於任意性或不正取供，或違法或不當情事，且客觀上亦無
    不可信之情況，堪認為適當，依刑事訴訟法第159 條之5 第
    2 項規定，均得作為證據。
貳、實體部分：
一、被告林秋明固坦承其為址設臺北市萬華區○○○路○ 段245
    號1 樓石敢當廟之廟公兼委員，自99年11月中旬某日起，由
    「正揚」提供上開電動賭博機具1 臺（含IC板1 塊），擺設
    於其所經營上開廟內，供不特定人與之把玩，「正揚」每次
    都會給100 元至300 元不等的香油錢等情，惟矢口否認有何
    違反電子遊戲場業管理條例及賭博之犯行，並辯稱：「正揚
    」說要放1 個禮拜，結果就放了1 個月，伊也有拒絕，「正
    揚」給伊的錢，伊都放入廟內的功德箱，總額不會超過1,00
    0 元。伊不知道邵和貴何時進入廟內玩電玩機具，當天是信
    眾要找廁所，該信眾卻在裡面打放在倉庫內之電動，伊不清
    楚。且「正揚」並未到案，則為何「正揚」要將電動玩具置
    放在石敢當廟內，仍待釐清，另「正揚」交付給伊的錢，均
    為香油錢，與放置電動玩具一事無涉。再者，伊主觀上對本
    件電動機臺是否具有賭博性並無認識，況縱使具有賭博性，
    卻僅係供人暫時娛樂之物，不該當賭博罪之要件云云。
二、經查：
（一）被告為上開石敢當廟之廟公兼委員，自99年11月中旬某日
      起，未領有電子遊戲場業營業級別證，由「正揚」提供電
      子遊戲機「小瑪莉」之電動賭博機具1 臺（含IC板1 塊）
      ，擺設在其所經營上開廟內，嗣於99年12月23日上午10時
      30分許，賭客邵和貴在該處利用上開電動賭博機具賭博時
      ，為警當場查獲，並扣得前開電子遊戲機具1 臺（含IC板
      1 片）及機具內賭資現金6,950 元等事實，業據被告坦承
      不諱，且證人邵和貴於警詢時亦證述甚詳（見臺灣臺北地
      方法院檢察署100 年度偵字第844 號卷，下稱偵卷第13頁
      至第16頁），並有扣案電動賭博機具1 臺（含IC板1 塊）
      與機具內賭資6,950 元（見偵卷第28頁）、上開石敢當廟
      現場測繪圖1 紙（見偵卷第31頁）、查獲時現場照片10張
      （見偵卷第32頁至第36頁）、臺北市政府警察局文山第二
      分局扣押筆錄及扣押物品目錄表1 份（見偵卷第24頁至第
      28 頁 ）等件在卷足憑，是堪予認定。
（二）由被告於警詢時所供稱：是一名年約30、40歲、綽號「正
      揚」的男子，將該電子遊戲機臺擺放在廟內左側房內，該
      男子拜託說放1 個禮拜就會載走，留1 張名片給伊及拿出
      200 元放入廟內功德箱添油香。該男子都一禮拜來巡視1
      次，每次巡視後都會拿100 元至300 元給伊，而伊都把錢
      放入功德箱內，至今折帳分得約1,000 元左右等語以觀（
      見偵卷第11頁），可獲悉上開電動賭博機臺內贏取之賭資
      係由「正揚」負責取出，嗣「正揚」遂將部分金額取出分
      與被告乙事，是被告事前既允許「正揚」將電動賭博機具
      置放在其所掌理之石敢當廟內，復於「正揚」每次巡視上
      開賭博機具並收取贏得之賭資後，被告均向「正揚」分取
      部分所得，再再顯見被告有與「正揚」共同藉由該臺電動
      賭博機具與不特定賭客對賭之意思。又查上開電動賭博機
      具之賭法，係由參與賭博之人每次以10元硬幣1 枚投入機
      具內，以1 ：1 比例開分，押1 次10元，押中可依所得分
      數可退幣現金，而與該電動賭博機具對賭，如未押中，投
      入之錢幣則留在電動賭博機具內等情，為證人邵和貴於警
      詢中證述綦詳（見偵卷第15頁），是該電動賭博機具，的
      確係以不確定之或然率，與賭客對賭，以決定財物之得失
      。再者，參酌上揭石敢當廟現場測繪圖及查獲時現場照片
      10張之所示，可知本案石敢當廟為一般民眾得自由進出之
      場所，而本案電動賭博機具，即置放在廟門進入左側處之
      事實，復對照證人邵和貴於偵查中所證述：伊只是進去看
      別人在玩，伊投100 元下去，還有50元，警察就來了等語
      （見偵卷第40頁），已足徵該電子遊戲機臺確係置放在公
      眾得出入之場所，用以與不特定之賭客對賭。
（三）被告雖以前詞置辯，然自稱「正揚」之成年男子每次巡視
      前次電動賭博機具時，均會將部分收得之現金分予被告乙
      事，已如前述，則被告對於前揭與賭客對賭贏得之賭資，
      可以分取部分金額。又該臺電子賭博機具係置放在被告掌
      理之石敢當廟內，經查獲當時仍有插電乙情，亦為被告於
      警詢中供認無訛，可見該電子賭博機具平日在被告管理之
      石敢當廟內，均有供電可正常運作，則該機具當為被告所
      看管、照料無訛，果若被告嚴拒「正揚」將之置於廟內，
      何以在「正揚」離去之後，並未將插頭拔去，藉以避免徒
      生電費之損失。基此，被告辯稱：有拒絕「正揚」置放云
      云，顯與事實不符，並不可採。再者，如前所述，本案電
      子賭博機具置放之位置係在廟門進入左側處乙事，是任何
      人進入被告管理之石敢當廟後，一望即知該上揭機具之所
      在，則被告辯稱：不知證人邵和貴何時進入廟內把玩，當
      天是信眾要找廁所，該信眾卻在裡面打放在倉庫內之電動
      ，伊不清楚云云，顯屬事後卸責之詞，難以採信。至於被
      告另辯稱：「正揚」分與之金額，為香油錢，伊均投入功
      德箱內，是與放置電動玩具一事無涉云云，然被告收取「
      正揚」所交付之部分賭資後，縱使確實投入其所掌管之石
      敢當廟中之香油箱內，此舉亦僅為被告事後處分贏取之賭
      資之作為，並無從據以排除被告上開犯行，特此敘明。
（四）綜上所述，本案事證明確，被告之犯行堪以認定，應依法
      論科。
三、核被告所為，係犯刑法第266 條第1 項前段賭博罪，及違反
    電子遊戲場業管理條例第15條之規定，而應依同條例第22條
    之規定處斷。至於刑法第268 條前段之意圖營利供給賭博場
    所罪與同條後段之聚眾賭博罪，惟該罪之成立，須以行為人
    有營利之意圖而提供他人賭博之場所，且其意圖營利之內容
    尚必須附麗於供給賭博場所之行為上（例如抽頭、收取租金
    、計時收費等），始足當之，倘行為人本身參與賭博行為，
    企圖藉由賭博方式贏得財物者，即與該條之構成要件有間。
    此外，擺設電動賭博機具供人投幣玩樂，縱依該機器之設計
    結構，店家之勝率較高，惟其輸贏之或然率仍屬不確定，其
    性質係以該機器代替自己，與人在公眾得出入之場所賭博與
    意圖營利供給賭博場所或聚眾賭博，係由他人賭博不同，且
    擺設電動賭博機具供人玩樂，店家仍係憑藉偶然之事實以決
    定財物之得喪，並無任何從中抽取金錢圖利之情形，與刑法
    第268 條意圖營利之要件尚屬有間。經查，被告與綽號「正
    揚」之成年男子在上址擺放之電子賭博遊戲機具，猶如渠等
    手足之延伸，藉此與賭客對賭，被告能否與「正揚」朋分賭
    客押注之賭資而獲利，仍取決於賭客是否押中之僥倖，輸贏
    結果猶未可知，足見被告僅係透過與賭客對賭之賭博方式以
    獲取利益，揆諸前開說明，尚難據以刑法第268 條前段之意
    圖營利供給賭博場所罪或同條後段聚眾營利相繩，併予敘明
    。又被告與綽號「正揚」之成年男子就上揭犯行，有犯意聯
    絡及行為分擔，應依刑法第28條規定，均論以共同正犯。次
    按刑事法若干犯罪行為態樣，本質上原具有反覆、延續實行
    之特徵，立法時既予特別歸類，定為犯罪構成要件之行為要
    素，則行為人基於概括之犯意，在密切接近之一定時、地持
    續實行之複次行為，倘依社會通念，於客觀上認為符合一個
    反覆、延續性之行為觀念者，於刑法評價上，即應僅成立一
    罪，學理上所稱「集合犯」之職業性、營業性或收集性等具
    有重複特質之犯罪均屬之，例如經營、從事業務、收集、販
    賣、製造、散布等行為概念者是（最高法院95年度台上字第
    1079號判決要旨參照），亦即立法者針對特定刑罰規範之構
    成要件，已預設其本身係持續實行之複次行為，具備反覆、
    延續之行為特徵，故將之總括或擬制成一個構成要件之「集
    合犯」行為，因刑法評價上為構成要件之行為單數，屬包括
    一罪之實質上一罪，應僅成立一罪。是被告自99年11月中旬
    某日起至同年12月23日上午10時30分許為警查獲時止，在上
    揭地點經營電子遊戲場業，本即具有反覆實施之性質，自係
    屬於上開「集合犯」之概念，而僅構成單一之犯罪。而被告
    擺設電子遊戲機違法經營電子遊戲場並以該機檯與不特定客
    人對賭，為一行為同時觸犯電子遊戲場業管理條例第22條之
    違法經營電子遊戲場業罪及刑法266 條第1 項前段之賭博罪
    ，為想像競合犯，應從較重之電子遊戲場業管理條例第22
    條之違法經營電子遊戲場業之罪處斷。另查被告有如犯罪事
    實欄所載之前案及執行紀錄之事實，有前開臺灣高等法院被
    告前案紀錄表1 份在卷足徵（見本院卷第4 頁至第20頁），
    是被告於前次有期徒刑之執行完畢後，5 年以內故意再犯本
    件有期徒刑以上之罪，為累犯，應依刑法第47條第1 項規定
    ，加重其刑。且扣案之電子遊戲機「小瑪莉」之電動賭博機
    具1 臺（含IC板1 塊）及現金6,950 元，分為當場賭博之器
    具、在機臺即賭檯上之財物，均應依刑法第266 條第2 項規
    定，宣告沒收。原審依據刑事訴訟法第449 條第1 項前段、
    第3 項、第450 條第1 項，電子遊戲場業管理條例第15條、
    第22條，刑法第11條前段、第28條、第266 條第1 項前段、
    第2 項、第55條、第47條第1 項前段、第41條第1 項前段，
    刑法施行法第1 條之1 第1 項、第2 項前段，並參酌被告有
    前開賭博前科，是其素行不佳，又再犯本案，未知悔改，暨
    因犯後未坦承犯行，卻飾詞拖諉，是其態度不佳，兼衡其犯
    罪動機、目的、手段、擺設之電子遊戲機數量，對社會風氣
    造成之危害及其年齡等一切情狀，判處被告拘役50日，如易
    科罰金，以新臺幣1,000 元折算1 日，其認事用法均無不當
    ，量刑亦為妥適，是被告提起本件上訴，非有理由，應予駁
    回。至原審判決記載聲請簡易判決處刑書案號為「99年度速
    偵字第213 號」，此顯為誤載，應更正為本判決案由欄所載
    併此敘明。
四、據上論斷，應依刑事訴訟法第455 條之1 第1 項、第3 項、
    第368 條，判決如主文。
本案經檢察官徐仕瑋到庭執行職務。
中    華    民    國    100    年    8    月    16    日
                  刑事第十七庭審判長法  官  劉煌基
                                    法  官  賴淑美
                                    法  官  葉力旗
上正本證明與原本無異。
本判決不得上訴。
                                    書記官  林碧華
中    華    民    國    100   年    8     月    16    日
附錄論罪科刑法條全文
（一）電子遊戲場業管理條例第15條
未依本條例規定領有電子遊戲場業營業級別證者，不得經營電子
遊戲場業。
（二）電子遊戲場業管理條例第22條
違反第 15 條規定者，處行為人 1 年以下有期徒刑、拘役或科
或併科新台幣 50 萬元以上 250 萬元以下罰金。
（三）中華民國刑法第266條
在公共場所或公眾得出入之場所賭博財物者，處 1 千元以下罰
金。但以供人暫時娛樂之物為賭者，不在此限。
當場賭博之器具與在賭檯或兌換籌碼處之財物，不問屬於犯人與
否，沒收之。